臺灣彰化地方法院交通事件裁定　　　 100年度交聲字第1017號
原處分機關
即移送機關　交通部公路總局臺中區監理所彰化監理站
異　議　人
即受處分人　詹昆龍
上列受處分人因違反道路交通管理處罰條例案件，對於交通部公
路總局臺中區監理所彰化監理站中華民國100年6月17日所為之處
分（原處分案號：彰監四字第裁64-I00000000號）聲明異議，本
院裁定如下：
    主    文
原處分關於罰鍰新臺幣萬元之部分撤銷。
前項撤銷部分詹昆龍不罰。
    理    由
一、原處分意旨略以：異議人即受處分人詹昆龍（下稱受處分人
    ）於民國( 下同)99 年2 月9 日21時49分許，在彰化縣北斗
    鎮○○街與河濱街口前，因「酒後駕車，經酒精濃度測定呼
    氣值達0.55MG/L，超過標準值。」違規，為彰化縣警察局北
    斗分局警員以其有違反道路交通管理處罰條例第35條第1 項
    第1 款之規定之行為，掣開違反道路交通管理事件通知單(
    單號: 彰警交字第I00000000 號) 舉發。爰於100 年6 月17
    日以彰監四字第裁64-I00000000號裁決書，裁處異議人罰鍰
    新臺幣（下同）30,000元，吊扣駕駛執照12個月，並施以道
    安講習。且緩起訴處分乃一種特殊之刑事處遇措施，並非刑
    罰，宜視同不起訴處分，依行政罰法第26條第2 項規定，自
    得依違反行政法上義務規定裁處之，而無所謂違反一罪不二
    罰之規定等語。
二、本件異議意旨略以：伊於99年2月9日，因本件事實犯公共危
    險罪，經檢察官為緩起訴處分並服義務勞務60小時完畢，基
    於一罪不二罰，懇請法官另為裁定等語。
三、按汽車駕駛人飲用酒類後其吐氣所含酒精濃度超過每公升0.
    25毫克者，不得駕車；次按汽車駕駛人，駕駛汽車經測試檢
    定有酒精濃度超過規定標準之情形者，處15,000元以上60,0
    00元以下罰鍰，並當場移置保管該汽車及吊扣其駕駛執照1
    年，道路交通安全規則第114 條第2 款、道路交通管理處罰
    條例第35條第1 項第1 款分別定有明文。
四、經查：
  (一)本件受處分人確有於上開時、地，酒後酒測值達0.55MG/L
      仍騎乘輕型機車之違規事實，為受處分人所承認，並有前
      揭裁決書、彰化縣警察局舉發違反道路交通管理事件通知
      單各1 份在卷可憑，此部分違規事實並無疑義。
  (二)按行政罰法第26條第1項規定：「一行為同時觸犯刑事法
      律及違反行政法上義務規定者，依刑事法律處罰之。但其
      行為應處以其他種類行政罰或得沒入之物而未經法院宣告
      沒收者，亦得裁處之。」此乃一行為同時造成刑罰法律與
      行政秩序罰規定發生競合適用之關係時，基於「一事不二
      罰」之法理，經由立法程序確立應以刑罰優先為原則，避
      免行為人承受過度且重複之處罰；此觀該條立法理由明確
      揭示：「一行為同時觸犯刑事法律及違反行政法上義務規
      定時，由於刑罰與行政罰同屬對不法行為之制裁，而刑罰
      之懲罰作用較強，故依刑事法律處罰，即足資警惕時，實
      無一事二罰再處行政罰之必要，且刑事法律處罰，由法院
      依法定程序為之，較符合正當法律程序，應予優先適用；
      但罰鍰以外之沒入或其他種類行政罰，因兼具維護公共秩
      序之作用，為達行政目的，行政機關仍得併予裁處，故為
      第1項但書規定。」其理益明。是以前揭行政罰法中刑事
      法律處罰優先且不再處以行政秩序罰之目的，既係因為行
      為人已接受刑罰而足資警惕，且已發生懲罰之作用，即無
      使行為人陷於雙重處罰之不利益，則關於刑事法律處罰之
      範圍自應採取實質認定，凡刑事實體法或程序法中所規定
      客觀上剝奪行為人生命、自由、財產權利，主觀上亦因制
      裁之嚴厲性、痛苦性，其強度足以造成心理強制而間接達
      成矯正教化目的之處遇手段，皆應納入其中，而不以形式
      上符合刑法第32條至第34條所定主刑及從刑種類者為限，
      始與前揭法律規範之意旨相符。而酒後駕車經檢察官為緩
      起訴處分，並命被告向公益團體捐款或提供義務勞務者，
      被告係履行檢察官之緩起訴處分命令，此等命令名義上雖
      非刑罰，但仍是一種特殊的處遇措施，造成被告之財產減
      少或義務增加，性質上亦屬干預人民自由之處分，與刑事
      制裁無異，實質上為刑事處罰；僅因檢察官採取緩起訴處
      分之替代性刑事處遇手段，未將該案逕行起訴或聲請簡易
      判決處刑，致其後適用之刑事訴訟程序有所區別，然就受
      處分人負有包括提供勞動服務予檢察官指定機構在內之義
      務觀察，其如未在上開指定期間內確實履行義務，依刑事
      訴訟法第253條之3第1項第3款規定，受處分人將遭受撤銷
      緩起訴處分之不利益；反之，倘其確實遵守並履行各項緩
      起訴條件，除非合於刑事訴訟法第260條所定情形之一，
      否則即無再就同一案件遭受刑事訴追之虞；從而，受處分
      人所提供之義務勞務，主觀上亦具有強制性、懲罰性，係
      經由緩起訴處分條件之履行使其免於遭檢察官發動起訴程
      序，仍具有替代刑罰之效果，廣義而言，應屬前揭所稱之
      「實質刑事法律處罰」，而有行政罰法第26條第1項「一
      事不二罰」規定之適用。
  (三)查受處分人上揭酒後駕車之行為，因同時觸犯刑法第185
      條之3之公共危險罪，經移送臺灣彰化地方法院檢察署檢
      察官偵辦，該署檢察官於99年2月12日以99年度速偵字第
      352號為緩起訴處分，並經臺灣高等法院臺中分院檢察署
      以處分駁回再議而告確定，緩起訴期間為1年，受處分人
      並依檢察官指示，於緩起訴處分確定並收到該署通知後，
      6個月內向指定之機關提供60小時之義務勞務，並依指示
      完成法治教育課程1場次，於緩起訴期間內未再有酒後駕
      車之行為，該案緩起訴期間已於100年3月16日期滿，且未
      經撤銷緩起訴等情，為受處分人所不爭執，並有臺灣高等
      法院被告前案紀錄表1份在卷可稽，此部分事實均堪認定
      。從而，本件受處分人酒後駕車之事實，既經檢察官為緩
      起訴處分，並命受處分人向指定之機關服義務勞動服務60
      小時，且不得再有酒醉駕車犯行，而受處分人亦於緩起訴
      期間內履行上開事項，即已實質上受有刑事處罰，自不得
      就同一酒後駕車之事實再為行政裁罰，是原處分裁處罰鍰
      30,000元部分，於法不合。
五、綜上，應認本件受處分人之聲明異議為有理由，自應由本院
    將原處分中關於罰鍰30,000元部分撤銷，並就此部分為不罰
    之諭知，以資適法。
據上論斷，應依道路交通管理處罰條例第87條第2項、道路交通
事件處理辦法第19條前段，裁定如主文。
中    華    民    國   100    年    8     月  15      日
                      交通法庭 法  官   黃玉齡
以上正本證明與原本無異
如不服本裁定應於送達後5日內向本院提出抗告狀
中    華    民    國   100    年    8     月  15      日
                               書記官   黃鏽金